臺灣臺中地方法院刑事判決
111年度訴字第1376號
公  訴  人  臺灣臺中地方檢察署檢察官
被      告  簡慈賢





上列被告因詐欺案件，經檢察官提起公訴（111年度偵字第22479
號），被告於準備程序中就被訴事實為有罪之陳述，經本院合議
庭裁定由受命法官獨任進行簡式審判程序，判決如下：
    主    文
簡慈賢犯如附表二所示之罪，均累犯，各處如附表二所示之刑及
沒收。不得易科罰金之有期徒刑部分，應執行有期徒刑壹年貳月
，得易科罰金之有期徒刑部分，應執行有期徒刑柒月，如易科罰
金，以新臺幣壹仟元折算壹日。
    犯罪事實
一、簡慈賢明知其並無電腦主機、螢幕、顯示卡等物品可供販售
    ，於民國109年12月間某日，在臺中市○○區○○○路000號3樓之
    301室之居所，使用個人電腦連結網際網路，在多數人得以
    自由瀏覽之Discord通訊軟體「劍靈龍堂霸主」遊戲群組中
    ，使用暱稱「端木」之帳號，刊登銷售電腦主機、螢幕、顯
    示卡等物品之不實訊息，而為下列犯行：
(一)意圖為自己不法之所有，基於以網際網路對公眾散布而詐欺
    取財之犯意，以如附表一編號1至2所示之方式，詐騙劉培正
    、程建盛，致其等均陷於錯誤，於如附表一編號1至2所示之
    時間，將如附表一編號1至2所示之金額，匯入簡慈賢指定如
    附表一編號1至2所示金融帳戶。嗣劉培正、程建盛遲未收到
    交易商品，始知受騙。
(二)意圖為自己不法之所有，基於詐欺取財之犯意，以如附表一
    編號3至4所示之方式，詐騙李侑倫、顏志祥，致其等均陷於
    錯誤，於如附表一編號3至4所示之時間，將如附表一編號3
    至4所示之金額，匯入簡慈賢指定如附表一編號3至4所示金
    融帳戶，嗣李侑倫、顏志祥遲未收到交易商品，始知受騙。
二、案經劉培正、程建盛、李侑倫、顏志祥訴由新北市政府警察
    局土城分局報請臺灣新北地方檢察署陳請臺灣高等檢察署檢
    察長核轉臺灣臺中地方檢察署檢察官偵查起訴。
    理    由
一、本案被告簡慈賢所犯為死刑、無期徒刑、最輕本刑為3年以
    上有期徒刑以外之罪，且非高等法院管轄第一審之案件，其
    於準備程序中就前揭被訴事實為有罪之陳述，經告知簡式審
    判程序之旨，並聽取其與公訴人之意見後，本院認無不得或
    不宜改依簡式審判程序進行之情事，依刑事訴訟法第273條
    之1第1項、第284條之1規定，裁定由受命法官獨任進行簡式
    審判程序；且依刑事訴訟法第273條之2及第159條第2項規定
    ，不適用傳聞法則有關限制證據能力之相關規定，合先敘明
    。
二、上開犯罪事實，業據被告於警詢、偵查、本院準備程序及審
    理中均坦承不諱（見偵33860號卷第7至10頁、第133至135頁
    ，偵6853號卷第22至23頁，本院卷第226頁、第236至237頁
    ），核與告訴人劉培正、程建盛、李侑倫、顏志祥於警詢時
    之指述、證人官毅於警詢時之證述相符（見偵33860號卷第1
    4至26頁），並有告訴人李侑倫提出其委託匯款之友人林瑞
    宜之委託書、官毅指認犯罪嫌疑人紀錄表、官毅之中國信託
    商業銀行帳號000000000000號帳戶之臺幣活存明細截圖、劉
    培正提出其玉山銀行帳戶之存摺封面影本、網路銀行臺幣轉
    帳畫面截圖、程建盛提出其網路銀行臺幣轉帳畫面截圖、李
    侑倫提出之林瑞宜帳戶之存摺影本、顏志祥提出其網路銀行
    臺幣活期存款明細畫面截圖、中國信託商業銀行股份有限公
    司110年4月28日中信銀字第110224839107439號函檢附：官
    毅之中國信託商業銀行帳號000000000000號帳戶之客戶基本
    資料、存款交易明細、自動化交易LOG資料、簡慈賢之中華
    郵政桃園成功路郵局局號0000000號，帳號0000000號帳戶之
    客戶基本資料及交易明細、官毅提出其與LINE名稱「端木」
    之對話訊息截圖、劉培正提出之通訊軟體對話訊息截圖(含
    與LINE名稱「端木」、Discord名稱「端木」、臉書名稱「
    李逸玥」、「台中廣益精緻搬家公司…」、「Alma-shop」、
    「譚承熙」之對話)、程建盛提出之通訊軟體對話訊息截圖(
    含與LINE名稱「端木」、臉書名稱「台中廣益精緻搬家公司
    …」、「Alma-shop」、「李逸玥」、「譚承熙」、Discord
    名稱「端木」之對話、李侑倫提出之通訊軟體對話訊息截圖
    (含與臉書名稱「台中廣益精緻搬家公司…」、「Alma-shop
    」、LINE名稱「端木」、Discord名稱「端木」之對話)、顏
    志祥提出之通訊軟體對話訊息截圖(含與LINE、Discord名稱
    「端木」之對話)、劉培正、程建盛、李侑倫、顏志祥報案
    之內政部警政署反詐騙諮詢專線紀錄表、自動櫃員機監視器
    畫面截圖(官毅、簡慈賢提款之畫面)等在卷可參（見偵3386
    0號卷第24頁、第27至115頁、第118至119頁），堪認被告上
    開任意性自白與事實相符，足堪採信。從而，本件事證明確
    ，被告犯行洵堪認定，應依法論科。
三、論罪科刑：
(一)核被告就犯罪事實一(一)即附表一編號1、2所為，均係犯刑
    法第339條之4第1項第3款之以網際網路對公眾散布而犯詐欺
    取財罪；就犯罪事實一(二)即附表一編號3、4所為，均係犯
    刑法第339條第1項之詐欺取財罪。
(二)被告分於附表一所示時間，數次向告訴人劉培正、程建盛、
    李侑倫、顏志祥施詐取得金錢，各次時間密接，復分侵害同
    一被害人財產法益，應各係基於單一犯意，利用同一機會，
    且於時間及場所密接之情況下，接續實施同一構成要件，侵
    害同一法益，以一般社會健全觀念，在時間差距上，難以強
    行分開，在主觀上顯分係基於同一之犯意接續為之，均應評
    價為接續犯，而各論以一罪。
(三)被告所犯上開4罪，犯意各別，行為互殊，被害人亦不同，
    應分論併罰。
(四)被告前因詐欺案件，經臺灣士林地方法院以106年度士簡字
    第237號判處有期徒刑2月確定，於107年2月9日執行完畢出
    監等情，有臺灣高等法院被告前案紀錄表1份附卷足憑，其
    於有期徒刑執行完畢後5年內，故意再犯本件有期徒刑以上
    之各罪，俱為累犯。而檢察官於起訴書已載明被告上開構成
    累犯之事實，並請求依刑法第47條第1項規定，論以累犯並
    加重其刑，且提出被告刑案資料查註紀錄表為證，復於本院
    審理時為相同之陳述（見本院卷第238頁），堪認已就被告
    上開犯行構成累犯之事實有所主張，並盡實質舉證責任。本
    院審酌被告於受有期徒刑執行完畢後5年內，仍故意為本案
    各罪，足見其對刑罰反應力薄弱，前所受科刑處分，尚不足
    使被告警惕，認依關於累犯之規定加重其刑，並無過苛之情
    ，爰皆依刑法第47條第1項之規定加重其刑。
(五)按犯罪之情狀顯可憫恕，認科以最低刑度仍嫌過重者，得酌
    量減輕其刑，刑法第59條定有明文。其所謂「犯罪之情狀」
    ，應就犯罪一切情狀（包括第57條所列舉之10款事項），予
    以全盤考量，審酌其犯罪有無可憫恕之事由，有無特殊之原
    因與環境，在客觀上足以引起一般同情，以及宣告法定最低
    度刑，是否猶嫌過重等資為判斷。又加重詐欺案件中，同為
    詐欺取財之人，其原因動機不一，犯罪情節未必盡同，所造
    成危害社會之程度自屬有異，於此情形，倘依其情狀處以適
    當徒刑，即足以懲儆，並可達防衛社會之目的者，自非不可
    依客觀之犯行與主觀之惡性二者加以考量其情狀，是否有可
    憫恕之處，適用刑法第59條之規定酌量減輕其刑，期使個案
    裁判之量刑，能斟酌至當，符合比例原則（最高法院95年度
    台上字第6157號判決意旨參照）。被告本案在網路刊登虛偽
    販賣物品的訊息，可能導致多數瀏覽民眾陷於錯誤而受騙，
    雖有不該，然被告並非參加詐欺集團，且被告以自己帳號透
    過個人電腦連結到網路刊登詐騙訊息，使告訴人劉培正、程
    建盛匯款至其友人官毅之中國信託銀行帳戶或自己郵局帳戶
    內，甚為容易遭警循線查獲，與其他網路詐欺犯罪者利用公
    共網路、境外網頁或人頭帳戶對公眾進行詐欺之集團性或組
    織性之犯罪相比，被告惡性顯然較低，得款金額亦非鉅，犯
    罪情節及所生損害尚非重大，是依被告犯罪之具體情狀、告
    訴人劉培正、程建盛之財產受損程度等情以觀，縱就被告所
    犯以網際網路對公眾散布而犯詐欺取財罪，宣告法定最低刑
    度有期徒刑1年，嫌有過重，客觀上足以引起一般同情，實
    有情輕法重之失衡而顯可憫恕之處，爰就被告本案所犯以網
    際網路對公眾散布而犯詐欺取財罪之犯行，均依刑法第59條
    規定酌減其刑，並依法先加後減之。
(六)爰以行為人之責任為基礎，審酌被告前有犯侵占、詐欺、竊
    盜、不能安全駕駛等案件，經法院判處罪刑確定之紀錄，有
    臺灣高等法院被告前案紀錄表在卷可查，素行非佳，其年輕
    力盛，卻不思循正當途徑獲取財物，竟因貪圖不法利益，率
    以如附表一所示之方式對告訴人等施詐以獲取財物，觀念偏
    差，除造成告訴人等各受有如附表一所示之財產損害外，且
    破壞網路交易間之互信基礎之犯罪危害程度，復考量其犯後
    坦承犯行，然未與告訴人達成調解或和解，亦未賠償損失之
    態度，暨其自陳之教育程度、工作經歷、家庭生活及經濟狀
    況等一切情狀（見本院卷第238頁），分別量處如附表二所
    示之刑，並就所處得易科罰金之有期徒刑部分，諭知易科罰
    金之折算標準。另考量被告所犯上開4罪，均為詐欺取財罪
    ，其罪質相同，犯罪情節相似，皆為侵害財產法益之犯罪，
    且犯罪時間相距不長，依其所犯上開各罪責任非難重複程度
    等情，分別就所處不得易科罰金之有期徒刑及得易科罰金之
    有期徒刑，定其應執行之刑如主文所示，及就所處得易科罰
    金之有期徒刑部分，諭知如易科罰金之折算標準，以資懲儆
    。
四、沒收部分：
(一)被告因本案詐欺犯行，分獲得如附表一所示之款項，均為其
    所有之犯罪所得，並未扣案亦未發還各該告訴人，且金錢並
    無不宜執行沒收之情事，爰依刑法第38條之1第1項前段、第
    3項之規定，於被告本案各犯行項下，宣告沒收，並於全部
    或一部不能沒收時，追徵其價額。
(二)被告係以其個人電腦連結網際網路，於Discord「劍靈龍堂
    霸主」遊戲群組中刊登不實之銷售電腦主機、螢幕、顯示卡
    之訊息，已經壞掉了等情，為被告供承在卷（見本院卷第23
    7頁），該個人電腦，係被告所有供本案犯罪所用之物，並
    未扣案，本院審酌個人電腦為常見之生活用品，本有其適當
    之用途，非僅用以供本案犯罪所用之物，亦非屬違禁物，對
    之宣告沒收顯欠缺刑法上之重要性，爰依刑法第38條之2第2
    項規定，不予宣告沒收。
據上論斷，應依刑事訴訟法第273條之1、第299條第1項前段，刑
法第339條第1項、第339條之4第1項第3款、第47條第1項、第59
條、第41條第1項前段、第8項、第51條第5款、第38條之1第1項
前段、第3項，刑法施行法第1條之1第1項，判決如主文。
本案經檢察官潘曉琪提起公訴，檢察官温雅惠到庭執行職務。
中　　華　　民　　國　　111 　年　　11　　月　　30　　日
                  刑事第十五庭  法　官　江健鋒
以上正本證明與原本無異。
如不服本判決，應於收受本判決後20日內向本院提出上訴書狀，
其未敘述上訴理由者，並得於提起上訴後20日內向本院補提理由
書狀（均須按他造當事人之人數附繕本）「切勿逕送上級法院」
。
告訴人或被害人如不服判決，應備理由具狀向檢察官請求上訴，
上訴期間之計算，以檢察官收受判決正本之日起算。
                                書記官　呂偵光
中　　華　　民　　國　　111 　年　　11　　月　　30　　日

附錄本案論罪科刑法條全文：
中華民國刑法第339條：
意圖為自己或第三人不法之所有，以詐術使人將本人或第三人之
物交付者，處5年以下有期徒刑、拘役或科或併科50萬元以下罰
金。
以前項方法得財產上不法之利益或使第三人得之者，亦同。
前二項之未遂犯罰之。

中華民國刑法第339條之4：
犯第339條詐欺罪而有下列情形之一者，處1年以上7年以下有期
徒刑，得併科100萬元以下罰金：
一、冒用政府機關或公務員名義犯之。
二、三人以上共同犯之。
三、以廣播電視、電子通訊、網際網路或其他媒體等傳播工具，
    對公眾散布而犯之。
前項之未遂犯罰之。

附表一：
編號 告訴人 詐騙方式 匯款時間及 金額 匯入帳戶 備註 1 劉培正 劉培正於109年12月10日（起訴書誤載為110年，已由公訴檢察官於本院準備程序時更正），在Discord通訊軟體瀏覽簡慈賢刊登販售電腦等物品之不實訊息，誤信為真，向簡慈賢訂購RTX-3090（起訴書附表誤載為PTX-3090）顯示卡1張，簡慈賢要求支付訂金、尾款，致劉培正陷於錯誤而依指示於右列時間，匯款右列金額至右列帳戶 109年12月10日 15時31分許 【1萬2000元】 官毅 中國信託銀行 帳號000000000000號帳戶  官毅依簡慈賢指示轉匯3000元至李協霖帳戶，用以償還簡慈賢對李協霖之欠款，餘由官毅提領後交付與簡慈賢    110年2月9日 7時5分許 【2萬8000元】 簡慈賢 桃園成功路郵局 局號0000000號 帳號0000000號 帳戶  2 程建盛 程建盛於109年12月10日20時許（起訴書誤載為110年，已由公訴檢察官於本院準備程序時更正），在Discord通訊軟體瀏覽簡慈賢刊登販售電腦等物品之不實訊息，誤信為真，向簡慈賢訂購電腦主機、螢幕及升級配備，簡慈賢要求支付訂金、尾款，致程建盛陷於錯誤而依指示於右列時間，匯款右列金額至右列帳戶 109年12月15日 10時15分許 【3000元】 官毅 中國信託銀行 帳號000000000000號帳戶 官毅依簡慈賢指示轉匯部分款項至李元彪帳戶，用以償還簡慈賢對李元彪之積欠之租金，餘由官毅提領後交付與簡慈賢     109年12月18日 12時12分許 【2000元】      110年2月10日 17時3分許 【1萬2200元】  官毅依簡慈賢指示轉匯至簡慈賢郵局帳戶 3 李侑倫 李侑倫於109年12月28日前某日（起訴書誤載為110年，已由公訴檢察官於本院準備程序時更正），經暱稱「邪魂」之友人告知簡慈賢在「劍靈龍堂霸主」遊戲群組張貼販售二手電腦等物品之不實訊息，李侑倫將簡慈賢加入好友後，稱欲購買電腦主機及升級配備，簡慈賢遂要求李侑倫支付訂金、尾款，致李侑倫陷於錯誤而依指示於右列時間，匯款右列金額至右列帳戶 109年12月28日 19時59分許 【4000元】 官毅 中國信託銀行 帳號000000000000號帳戶 官毅提領後交付與簡慈賢    110年2月25日 21時1分許 【7000元】  官毅依簡慈賢指示轉匯至簡慈賢郵局帳戶 4 顏志祥 顏志祥於109年12月30日前某日（起訴書誤載為110年，已由公訴檢察官於本院準備程序時更正），經友人告知簡慈賢在「劍靈龍堂霸主」遊戲群組張貼販售電腦等物品之不實訊息，顏志祥將簡慈賢加入好友後，向簡慈賢稱欲購買電腦主機，簡慈賢遂要求顏志祥支付訂金、尾款，致顏志祥陷於錯誤而依指示於右列時間，匯款右列金額至右列帳戶 109年12月30日 12時36分許 【8700元】 官毅 中國信託銀行 帳號000000000000號帳戶 官毅依簡慈賢指示轉匯部分款項至李元彪帳戶，用以償還簡慈賢對李元彪之積欠之租金，餘由官毅提領後交付與簡慈賢    110年2月27日 18時9分許 【6500元】 簡慈賢 桃園成功路郵局 局號0000000號 帳號0000000號 帳戶  

附表二：
編號 犯罪事實 宣告刑及沒收 1 犯罪事實欄一(一)即附表一編號1（劉培正）部分 簡慈賢以網際網路對公眾散布而犯詐欺取財罪，累犯，處有期徒刑拾月。未扣案之犯罪所得新臺幣肆萬元沒收，於全部或一部不能沒收時，追徵其價額。 2 犯罪事實欄一(一)即附表一編號2（程建盛）部分 簡慈賢以網際網路對公眾散布而犯詐欺取財罪，累犯，處有期徒刑玖月。未扣案之犯罪所得新臺幣壹萬柒仟貳佰元沒收，於全部或一部不能沒收時，追徵其價額。 3 犯罪事實欄一(二)即附表一編號3（李侑倫）部分 簡慈賢犯詐欺取財罪，累犯，處有期徒刑伍月，如易科罰金，以新臺幣壹仟元折算壹日。未扣案之犯罪所得新臺幣壹萬壹仟元沒收，於全部或一部不能沒收時，追徵其價額。 4 犯罪事實欄一(二)即附表一編號4（顏志祥）部分 簡慈賢犯詐欺取財罪，累犯，處有期徒刑伍月，如易科罰金，以新臺幣壹仟元折算壹日。未扣案之犯罪所得新臺幣壹萬伍仟貳佰元沒收，於全部或一部不能沒收時，追徵其價額。